【裁判字號】    87,重訴,2652
【裁判日期】    890321
【裁判案由】    懲治盜匪條例
【裁判全文】
臺灣臺中地方法院刑事判決                     八十七年度重訴字第二六五二號
    公  訴  人  臺灣臺中地方法院檢察署檢察官
    被      告  甲○○
    選任辯護人  吳國聖
    被      告  丙○○
    指定辯護人  吳國聖
    選任辯護人  黃興木律師
右列被告因懲治盜匪條例等案件，經檢察官提起公訴（八十七年度偵字第二一一二六
號），本院判決如左：
    主  文
甲○○傷害人之身體，處拘役肆拾日，如易科罰金，以參佰元折算壹日。其餘被訴違
反懲治盜匪條例、毀損部分均無罪。
丙○○被訴毀損部分公訴不受理；其餘被訴違反懲治盜匪條例部分無罪。
    事  實
一、甲○○於民國八十七年九月二十八日下午三時三十分許，駕駛其所有之車號ＭＹ
    ─九三八八號自用小貨車搭載丙○○，在台中市○○路與河北街口，發現一隻他
    人走失之漂亮獒犬，加以捕捉，欲強行拉上甲○○上開自用小貨車之際，適有乙○○駕駛其所有車號ＡＪ─四二四０號自用小客車行經該處，發現該獒犬很像其
    朋友所有，遂下車阻止甲○○、丙○○捕捉，並告知甲○○、丙○○稱：「該
    獒犬是我朋友的，請你們暫時不要抓走，我打行動電話叫我朋友來認」等語，甲○○誤以為乙○○欲打電話找人來打架，遂於乙○○打其000000000號
    行動電話時，強行取走其上開行動電話，隨即丟至路道之草叢裡，以阻止乙○○
    打電話，而妨害乙○○行使權利；並基於傷害人身體之故意，出手毆打乙○○太
    陽穴及前額，乙○○立即逃至其上開ＡＪ─四二四０號自用小客車駕駛座上，甲○○、丙○○二人隨後趕至，丙○○又單獨基於毀損之故意，拾起路旁之木棍一
    支強行敲破該ＡＪ─四二四０號小客車右前門玻璃及右後視鏡，足以生損害於乙○○ (丙○○毀損部分嗣經乙○○撤回告訴，詳後述)。之後，乙○○即加速駕
    車離開現場，丙○○、甲○○亦分別騎乘機車、駕駛自小貨車離開現場。
二、案經乙○○訴由台中市警察局第四分局移送臺灣臺中地方法院檢察署檢察官偵查
起訴。
    理  由
甲、被告甲○○部分：
一、有罪部分：
    (一)訊據被告甲○○對有於前揭時地，為捕捉小犬而毆打告訴人乙○○之太陽穴
        及前額、強行取走告訴人行動電話、妨害其行使權利之事實坦承不諱，核與
        告訴人乙○○指訴及同案被告丙○○供陳情節相符，是被告甲○○此一自白
        與事實相符，其傷害人身體及強制之犯行堪以認定。
    (二)核被告甲○○傷害告訴人乙○○身體及強行取走告訴人行動電話、妨害其打
        電話權利之行為，係犯刑法第二百七十七條第一項之普通傷害罪及第三百零
        四條第一項之強制罪。被告甲○○所犯上開二罪間，有方法、結果之牽連關
        係，應從一重之普通傷害罪處斷。爰審酌被告甲○○並無前科紀錄、因細故
        即動手打人、告訴人受害程度、犯罪後已坦承犯行等一切情狀，量處如主文
        所示之刑，並諭知易科罰金之折算標準，以示懲儆。
二、無罪部分(被訴違反懲治盜匪條例、毀損部分)：
    (一)公訴意旨起訴被告甲○○違反懲治盜匪條例、毀損部分詳如起訴書所載(如
        附件) 。
    (二)按犯罪事實應依證據認定之，無證據不得推定其犯罪事實；又不能證明被告
        犯罪者，應諭知無罪之判決，刑事訴訟法第一百五十四條、第三百零一條第
        一項前段分別定有明文。又認定不利被告之事實，須依積極證據，苟積極證
        據不足為不利於被告事實之認定時，即應為有利於被告之認定，更不必有何
        有利之證據；認定犯罪事實應依證據，為刑事訴訟法所明定，故被告否認犯
        罪事實所持之辯解，縱屬不能成立，仍非有積極證據足以證明其犯罪行為，
        不能遽為有罪之認定；告訴人之告訴，係以使被告受刑事訴追為目的，是其
        陳述是否與事實相符，仍應調查其他證據以資審認，最高法院三十年上字第
        八一六號、五十二年台上字第一三００號判例可資參佐。
    (三)按懲治盜匪條例第五條一項第一款之盜匪罪係以：意圖為自己或第三人不法
        所有，以強暴、脅迫、藥劑、催眠術或他法，致使不能抗拒而取他人之物或
        使其交付者為其構成要件。查公訴人認被告甲○○涉有上開盜匪罪嫌( 指強
        行搶走被害人乙○○如附件起訴書所指之上開000000000號行動電
        話及內有身分證、駕照、健保卡各一張及現金五千元之咖啡色皮夾) ，無非
        以告訴人乙○○之指述、於被告甲○○上開自用小貨車上起獲乙○○內有身
   分證、駕照、健保卡各一張咖啡色皮夾及乙○○與被告素無仇隙、無妄加誣
        陷之理為其主要論據。訊據被告甲○○堅決否認有何強劫告訴人乙○○行動
        電話及皮包之犯行，辯稱：其以為告訴人要叫人來找麻煩，所以將告訴人之
        行動電話打掉丟到草叢內；且根本未有強劫告訴人皮包之事等語。經查：告
        訴人乙○○對被搶之案發經過前後三次陳述，完全不同，１、告訴人於八十
        七年九月二十九日警訊時供稱：「．．．「我在車內」告訴他們這隻獒犬好
        像是我朋友的，請等一下再拉走，我正準備撥行動電話查詢時，被告甲○○
        馬上拉開我駕駛座左前門，用拳頭打我的頭部，．．．當時我在駕駛座上頭
        被打得昏昏沈沈的，只想趕快逃走，並記下對方車號，離開現場時在車內想
        要打行動電話報警，才發現我電話被甲○○搶走了，放在右前座的咖啡色皮
        夾也不見了．．．」，由此陳述可得知的是：告訴人於整個案發過程中從未
        離開其自小客車，且告訴人於警訊筆錄中，亦未指稱被告甲○○曾搶走其行
        動電話及皮夾。又告訴人既稱被告甲○○係站在駕駛座之車外與其拉扯，而
        其咖啡色皮夾係放置於其車內右前座，則被告甲○○究如何取得該皮夾。再
        者，依告訴人所言其係於駕車離開現場後，始發現其行動電話及皮夾不見，
        則其行動電話及皮夾顯非遭他人搶走，亦更無法證明係遭被告甲○○搶走。
        ２、告訴人於八十七年十月十三日檢察官偵查時則改稱：「．．．我就用跑
        的進到我的自小客車駕駛座上，甲○○跑過來拉開車門，搶走我的行動電話
        及皮包，皮包裡大約有五千多元及身分證健保卡等物都被搶走，我一手拉著
        車門，另一手發動車子，衝離現場，並記住對方車號．．．」。３、嗣告訴
        人於本院審理時竟又改稱：「我請他等一下，甲○○馬止用手攻擊我頭部打
        了四下，並動手拉我的行動電話及皮包」、「我當時衣褲已被扯破，我的皮
        包當時放在褲子，他們打我時，衣褲均被扯破，皮包掉在車內，那時我站在
        車門處。」。綜上，告訴人於警訊及偵審時所供陳之遭被告甲○○搶走行動
        電話及皮包之情形、相關位置等均不一致，差異甚大，其供詞已不無可疑。
        ４、再參以，告訴人供稱於八十七年九月二十八日為被告甲○○搶走之00
        0000000號行動電話，經本院向中華電信股份有限公司( 以下簡稱中
       華電信公司) 函詢該行動電話於案發前後之使用情形，其結果係：該行動電
        話自八十七年九月十五日復話後，至八十七年十一月十日始因欠費而停話，
        並於八十七年十一月十二日又復話，期間並無申報過戶或遺失之紀錄，足見
        告訴人乙○○於案發日後，並未向中華電信公司申報該行動電話已遺失。再
        依上開行動電話之通聯紀錄觀之，ａ、於案發前八十七年九月十八日曾與0
        00000000號電話通話，而於案發後之八十七年十月十九日及二十日
        亦曾與000000000號電話通話四次。ｂ、且告訴人家中之0000
        000號電話( 見警訊筆錄) ，於案發後之八十七年十一月五日亦曾與此0
        00000000號行動電話通話，此有中華電信公司臺灣中區電信分公司
        北臺中營運處八十九年一月二十八日函及函附之０四─0000000號市
        內電話與第000000000號行動電話自八十七年九月以後迄回函時之
        國內長途通話紀錄共五十四頁及該行動電話之異動相關資料二頁等件在卷足
        憑。據此，是該行動電話若果係被告甲○○所搶走，則不應仍有此種通話情
        形( 即尚與案發前告訴人之朋友或家人通話之情形) ，故被告甲○○所辯：
        伊係將行動電話打掉並丟到草叢內等語，應可採信，則依被告甲○○所言，
        其將告訴人之行動取來隨即將之丟棄於草叢用，可見並無不法所有之意圖，
        可堪認定。５、末查：被告甲○○自警訊至偵審均堅稱絕無搶劫告訴人之皮
        包，而告訴人就其遭被告甲○○搶走皮包一事，其被害情節前後供述極不一
        致，雖告訴人之皮包係在被告甲○○上開自小貨車之右前座腳踏板麻繩推中
        起獲，然尚無積極證據足資證明係遭被告甲○○動手行搶而來，況按諸一般
        常情，搶走皮包後，必係取走其內有價值之財物後，將皮包及無價值證件等
        物隨手丟棄或湮滅，以防警方查緝，何有仍將皮包及證件放置於自己車內之
        理？此亦顯不合常情。綜上各情，公訴人所指被告甲○○涉犯盜匪罪事實所
        依憑之證據，僅係被害人重大瑕疵之指述，且其所指亦顯不合常情，自難僅
        憑被害人片面有瑕疵之指訴而入罪。此外，復查無其他積極證據足以證明被
        告甲○○有公訴意旨所稱之盜匪犯行，既不能證明被告甲○○此一犯罪，被
        告甲○○被指此部分犯行自應為無罪之諭知。
    (四)再按公訴人所指被告甲○○有與同案被告丙○○共同毀損犯行云云，惟被告
        丙○○有毀損告訴人上開自小客車右前車玻離及右後視鏡之事實，業據被告
        丙○○供承不諱，且自承係其獨自起意所為，事後更與告訴人達成和解( 如
        後述) ，而告訴人對此亦無異議，其餘亦無其他確切證據足資證明被告甲○○就該毀損行為，與被告丙○○有何犯意聯絡之情形，是被告甲○○被指此
        部分犯行，亦應為無罪之諭知。
乙、被告丙○○部分：
一、不受理部分：
    (一)被告丙○○被訴毀損部分詳如事實欄所示。
    (二)按告訴乃論之罪，告訴人於第一審辯論終結前得撤回其告訴；又告訴經撤回
        者，法院應諭知不受理之判決，並得不經言詞辯論為之，刑事訴訟法第二百
        三十八條第一項、第三百零三條第三款、第三百零七條，分別定有明文。查
        本件告訴人乙○○告訴被告丙○○毀損部分犯行，公訴人認係犯刑法第三百
        五十四條之毀損罪，依同法第三百五十七條之規定，須告訴乃論。茲據告訴
        人乙○○於本院審理時當庭撤回對被告丙○○之毀損部分告訴，依照上開說
        明，被告丙○○此部分犯行爰不經言詞辯論，諭知不受理之判決。
二、無罪部分(被訴違反懲治盜匪條例部分)：
    (一)公訴意旨起訴被告丙○○違反懲治盜匪條例部分如起訴書所載(如附件) 。
    (二)按犯罪事實應依證據認定之，無證據不得推定其犯罪事實；又不能證明被告
        犯罪者，應諭知無罪之判決，刑事訴訟法第一百五十四條、第三百零一條第
        一項前段分別定有明文。又認定不利被告之事實，須依積極證據，苟積極證
        據不足為不利於被告事實之認定時，即應為有利於被告之認定，更不必有何
        有利之證據；認定犯罪事實應依證據，為刑事訴訟法所明定，故被告否認犯
        罪事實所持之辯解，縱屬不能成立，仍非有積極證據足以證明其犯罪行為，
        不能遽為有罪之認定；告訴人之告訴，係以使被告受刑事訴追為目的，是其
        陳述是否與事實相符，仍應調查其他證據以資審認，最高法院三十年上字第
        八一六號、五十二年台上字第一三００號判例可資參佐。訊據被告丙○○堅
        決否認有何強劫告訴人財物之犯行，辯稱：伊雖有撿起路邊木棍敲破告訴人
        自小客車右前門玻璃及右後視鏡，但並未強劫告訴人財物等語。次按，共犯
        之成立，除共同實施犯罪行為外，其就他人之行為負共犯之責者，以有意思
        聯絡為要件，若事前並未合謀，實施犯罪行為之際，又係出於行為者獨立之
        意思，即不負共犯之責( 最高法院十九年上字第六九四號判例參照) 。查，
        本件告訴人乙○○自警訊至偵審時僅就被告甲○○如何強劫其行動電話及皮
        包之事，有如前之不一致供述，並未就曾指訴被告丙○○如何強劫其上開財
        物；而證人即在現場之林木火、丁○○亦一致證稱：渠等見到丙○○將打破
        車玻璃後，即將丙○○拉走離開現場等語；且綜觀全卷，亦未發現任何事證
        足以證明被告丙○○就盜匪部分犯行，與被告甲○○有如何之意思聯絡( 況
        被告甲○○被訴盜匪部分亦經本院認不成立，如前述) 。綜上所述，被告丙○○既無強盜之犯意及行為，其被訴涉犯盜匪部分犯行，亦屬不能證明，其
        此部分犯行，自應為無罪之諭知。
據上論斷，應依刑事訴訟法第二百九十九條第一項前段、第三百零一條第一項，刑法
第二百七十七條第一項、第三百零四條第一項、第五十五條、第四十一條，罰金罰鍰
提高標準條例第一條前段、第二條，判決如主文。
中      華      民      國      八十九    年     三     月    二十一   日
                                臺灣臺中地方法院刑事第三庭
                                    審判長法  官
                                          法  官
                                          法  官
右正本證明與原本無異。
如不服本判決，應於判決送達後十日內，向本院提出上訴狀。
                                          書記官
中      華      民      國      八十九    年     三     月              日
附錄本案論罪科刑法條：
刑法第二百七十七條第一項：
傷害人之身體或健康者，處三年以下有期徒刑、拘役或一千元以下罰金。
刑法第三百零四條第一項：
以強暴、脅迫使人行無義務之事或妨害人行使權利者，處三年以下有期徒刑、拘役或
三百元以下罰金。


司法院資訊處製作；財團法人民間司法改革基金會備份。
